臺灣士林地方法院刑事裁定　　　　　　　　　　　　　 九十二年度自字第七五號
　　自　訴　人　丙○○
　　代　理　人　乙○○
　　被　　　告　甲○○
右列被告因侵占案件，經自訴人提起自訴，本院裁定如左：
    主  文
自訴駁回。
    理  由
一、按法院或受命法官於自訴案件第一次審判期日前訊問及調查結果，如認為案件有
    刑事訴訟法第二百五十二條至第二百五十四條之情形者，得以裁定駁回其自訴，
    同法第三百二十六條第三項定有明文。又按刑法上之侵占罪，須持有人變易其原
    來之持有意思而為不法所有之意思，始能成立，如僅將持有物延不交還或有其他
    原因致一時未能交還，既缺乏主觀要件，即難遽以該罪相繩，最高法院六十八年
    臺上字第三一四六號判例要旨可資參照。是於訴訟上，自必須有相當之客觀積極
    事證，足以證明被告主觀上對於自己持有之他人之物，有變易為以所有人自居之
    意思繼續持有，始能以侵占罪責相繩。倘行為人僅係未依債之本旨履行返還物品
    之義務，因一般社會經驗上，不履行債務之可能原因甚多（可能只是因為為躲避
    債務，暫時延不交還而已），尚不得據此債信違反之客觀事態，遽而推定行為人
    繼續占有、使用該物，主觀上即有變易持有而改以所有人自居之侵占犯意。
二、自訴意旨略以：緣被告甲○○於民國九十一年六月十日知悉自訴人丙○○有一部
    因債權而代為保管之自用小客車閒置不用（該車為紅色、大發牌、ＴＵＴＴＯ型
    、一一００ＣＣ、車號ＧＡ一五七一號、車主「金昌震」），乃向自訴人要求借
    用，並承諾自訴人如有需要即隨時還車，且在借用期間一切有關該車之保養、違
    規及有關之事項，皆由被告負責，而在該車使用期間，原車主即接獲多張該車之
    違規罰單，自訴人多次催促被告繳納，均一再藉故拖延，直至九十一年十二月底
    ，自訴人與原車主之間債務問題獲得調解，自訴人應返還該車與原車主，經自訴
    人再三以電話及存證信函通知被告，被告仍置之不理，竟意圖為自己不法之所有
    ，將該車侵占入己，因認被告甲○○涉犯刑法第三百三十五條之侵占罪嫌云云。
三、訊據被告甲○○堅決否認有侵占犯行，辯稱：伊並無將車輛據為己有之意，因該
    車於九十二年二月間故障，伊即送至台北縣林口鄉○○○路○段二十二項一號「
    順詠汽車公司」保養廠修理，惟伊於九十二年六、七月份欲取車時，因為老板換
    人，車子就不見了，伊並無侵占車子的意思等語。經查：被告於九十一年六月十
    日與該車之車主金昌震訂定承諾書，約定該車交由被告使用，被告則應於使用期
    間內，負責所有保養費用及違規罰款等情，業經自訴人自陳在卷，且經被告供承
    屬實，並有承諾書一紙附卷可參，顯見被告係借用該車，本有合法使用該車之權
    利。嗣後自訴人雖以存證信函催告被告還車，惟被告將車子送至保養廠修理，因
    一時手頭不便，以致無法取車等情，業據被告供述在卷，是被告僅係持有該車輛
    延未交還，自不能僅以被告未將車輛直接返還自訴人，遽認被告主觀上有將車輛
    易持有為所有之意思。況且，本件被告之代理人事後已與自訴人之代理人達成民
    事和解，並返還新台幣三萬元，自訴代理人並表明不予追究之意（見本院九十三
    年二月十二日訊問筆錄），益見被告並無不法所有之意圖，其行為實與侵占罪構
    成要件有間。此外復查無其他積極證據足資證明被告有何自訴人所指之前揭犯行
    ，被告犯罪嫌疑不足，依照首開說明，本件自訴應予駁回。
四、依刑事訴訟法第三百二十六條第三項、第二百五十二條第十款裁定如主文。
中      華      民      國    九十三  年      四      月      二      日
                                    臺灣士林地方法院刑事第三庭
                                        審判長法  官  雷  雯  華
                                              法  官  吳  祚  丞
                                              法  官  王  俊  雄
右正本證明與原本無異。
如不服本判決應於送達後十日內向本院提出上訴狀。
                                              書記官  許  秋  莉
中      華      民      國    九十三  年      四      月      五      日
